【裁判字號】    97,訴,2454
【裁判日期】    970909
【裁判案由】    毒品危害防制條例
【裁判全文】
臺灣臺中地方法院刑事判決              97年度訴字第2454號
公  訴  人  臺灣臺中地方法院檢察署檢察官
被      告  乙○○
                    現於臺灣臺中看守所羈押中
選任辯護人  張崇哲律師
            林志銘律師
            鄭弘明律師
被      告  丙○○
                    現於臺灣臺中看守所羈押中
指定辯護人  本院公設辯護人  戊○○
上列被告等因毒品危害防制條例案件，經檢察官提起公訴（97年
度偵字第10055號），本院判決如下：
    主    文
乙○○共同運輸第一級毒品，累犯，處有期徒刑貳拾年。扣案之
海洛因伍顆（驗餘合計淨重壹佰捌拾貳點玖柒公克）及海洛因壹
包（驗餘淨重零點玖玖公克）沒收銷燬之，又扣案之包裝海洛因
所用之空包裝袋總重拾捌點伍玖公克及壹點陸柒公克，及包海洛
因用之衛生紙伍張均沒收。
丙○○共同運輸第一級毒品，處有期徒刑貳拾年，扣案之海洛因
伍顆（驗餘合計淨重壹佰捌拾貳點玖柒公克）及海洛因壹包（驗
餘淨重零點玖玖公克）沒收銷燬之，又扣案之包裝海洛因所用之
空包裝袋總重拾捌點伍玖公克及壹點陸柒公克，及包海洛因用之
衛生紙伍張均沒收。
    犯罪事實
一、乙○○有竊盜、麻醉藥品管理條例、偽造文書、毒品危害防
    制條例多次，復於民國（下同）93、94年間因毒品案件，經
    本院等判處有期徒刑10月、8月、10月、6月，應執行有期徒
    刑1年5月、1年2月確定，經接續執行，刑期原應至96年10月
    2日止，於96年1月17日假釋、再經撤銷假釋後，復遇中華民
    國96年罪犯減刑條例自96年7月16日公布施行後，經法院於
    96年9月11日裁定減刑後定應執行有期徒刑8月、6月確定，
    因前所執行刑期已逾裁定應執行之刑期，故毋庸再予執行；
    又於96年間因毒品危害防制條例案件，經本院判處有期徒刑
    2 月確定，於96年10月12日易科罰金執行完畢（本件已構成
    累犯）；丙○○前於84年間有麻醉藥品管理條例、槍砲彈藥
    刀械管制條例等前科（本件未構成累犯）。乙○○、丙○○
    均明知海洛因係毒品危害防制條例第2條第2項第1款所管制
    之第一級毒品，並為行政院依據懲治走私條例第2條第4項規
    定公告之管制進口物品，未經允許，不得持有、運輸、私運
    進口及輸入。詎乙○○為自大陸地區運輸海洛因進入臺灣，
    遂委託真實姓名年籍不詳之綽號「阿龍」之人，在大陸地區
    尋找願意將毒品海洛因藏放在身體內，再搭機回臺，以此方
    式運輸海洛因入境臺灣之人，阿龍遂在大陸地區徵得丙○○
    同意由丙○○擔任運輸者，乙○○遂與丙○○基於運輸第一
    級毒品海洛因之犯意聯絡，由乙○○先於97年4月12日自臺
    灣搭乘飛機前往中國大陸，再於同年4月中旬某日，在中國
    大陸廣東省東莞市，以人民幣6萬元（約為新臺幣25萬元）
    向真實姓名不詳綽號「阿呆」之人購買合計重量約197.8公
    克之海洛因，再由丙○○於同年4月22日深夜至4月23日凌晨
    間某時，以鐵管將上開海洛因緊縮，並用保險套包裹分裝成
    圓柱狀海洛因球5顆後，再使用潤滑劑塞入自己肛門內，並
    將剩餘之海洛因包裝於1袋隨身攜帶，2人再於同年月23日凌
    晨5時許，一同自東莞搭車至香港機場後，為避免遭查緝，
    故意分開搭乘飛機返回臺灣，乙○○先於97年4月23日上午
    從香港搭乘國泰航空公司之班機，另丙○○則於同日上午10
    時25分許以上揭方式攜帶上開海洛因，從香港搭乘下一班起
    飛的中華航空公司之班機，俟乙○○抵達臺灣桃園國際航空
    機場（下稱桃園機場）後，於同日11時50分先出海關等候丙○○抵達，待丙○○抵達臺灣桃園國際機場後，於同日12時
    17分攜上開海洛因出海關，2人會合後，丙○○藉在飛機上
    已先服食瀉藥，於機場大廳之廁所內，將上開塞入肛門內之
    5顆海洛因排出，並以衛生紙包好後裝入自身之背包內，之
    後再由乙○○出資並引導丙○○共同搭乘統聯客運巴士至臺
    中市○○○○道下，欲轉搭乘計程車離去。嗣警因接獲秘密
    證人甲○（真實姓名年籍詳卷）檢舉乙○○有走私海洛因入境
    之線報，而與航警局、海巡署聯繫，自乙○○抵達桃園機場
    起即派員接替埋伏跟監，俟該2人於同日15時5分許，在中清
    交流道下同搭乘車牌號碼9P-896號計程車之際，將其2人逮
    捕，而查獲上情，當場並於丙○○之背包內，扣得其2人所
    運輸之海洛因5顆（毛重共195.35公克，合計驗餘淨重182.9
    7公克）、海洛因1包（毛重2.45公克，驗餘淨重0.99公克）
    ，及包裹海洛因用之沾有血跡之衛生紙5張、乙○○、丙○○所有之臺灣居民來往大陸通行證2本、丙○○所持門號000
    00000000000、00000000000000號之行動電話各1支（均含SI
    M卡）、乙○○所持門號0000000000、0000000000號之行動
    電話各1支（均含SIM卡）、丙○○中國工商銀行萬江支行帳
    戶存摺1本、名片2張、中國邊防檢查出境登記卡2張。
二、案經臺灣臺中地方法院檢察署檢察官指揮及行政院海岸巡防
    署中部地區巡防局臺中機動查緝隊報請臺灣臺中地方法院檢
    察署檢察官偵查起訴。
    理    由
一、本案證據能力之說明
（一）就秘密證人甲○之警詢筆錄認對被告乙○○具證據能力
      被告乙○○之選任辯護人林志銘律師、張崇哲律師雖指稱
      ：本件秘密證人甲○之警詢筆錄無證據能力云云（本院卷第
      45、146頁）等語。按被告以外之人於審判外之言詞或書
      面陳述，除法律有規定者外，不得作為證據，刑事訴訟法
      第159條第1項定有明文；再按被告以外之人於審判中有所
      在不明而無法傳喚或傳喚不到之情形，其於檢察事務官、
      司法警察官或司法警察調查中所為之陳述，經證明具有可
      信之特別情況，且為證明犯罪事實之存否所必要者，得為
      證據，刑事訴訟法第159條之3第3款定有明文。查本件秘
      密證人甲○之警詢筆錄係於審判外之言詞陳述，其經本院合
      法傳喚均未到庭，有送達回證、戶籍查詢資料、在監在押
      前科資料在卷可佐（本院卷第102、139、140頁之彌封袋
      ）。再秘密證人甲○於警詢所述之內容，業據證人即警員丁○○到庭證述：甲○是說他的上源是「大胖」（臺語），但
      是他怕會抓不到，所以提供乙○○，希望可以減輕，還說
      4月11日左右乙○○到大陸去，他要走私海洛因進來。（
      檢察官問：你們如何查證這個線索是正確的？）我們有行
      文航警隊查證，確認乙○○97年4月12日左右有去大陸，
      而且我們也有調閱乙○○的相關通聯，確認他有與大陸那
      邊聯繫，我們請航警局注意他要入境之前，要通知我們等
      語（本院卷第106頁）在卷，而被告乙○○確於97年4月12
      日出境，並有被告乙○○之旅客入出境記錄查詢資料在卷
      可佐，可證明秘密證人甲○之警詢供述，具有可信之特別情
      況；復本件因秘密證人甲○之警詢供述線索而查獲經運輸入
      境之扣案海洛因，是秘密證人甲○之警詢證詞亦為證明犯罪
      事實之存否所必要，應認對被告乙○○具證據能力。
（二）就97年4月23日臺中市警察局刑事警察大隊偵2隊之偵查報
      告認對被告乙○○無證據能力
      按刑事審判為發現實質之真實，採直接審理及言詞審理主
      義，證據資料必須能由法院以直接及言詞審理之方式加以
      調查，證人不得以書面陳述，必須到庭以言詞陳述，始具
      證據能力，而得採為判斷之依據。司法警察官本於其職務
      作成之報告文書，或係基於他人之陳述而作成，或係基於
      其本身之見聞而撰具，均無從由法院依直接及言詞審理方
      式加以調查，應無證據能力，不能認為係刑事訴訟法第
      165條第1項所稱「其他文書可為證據者」之證據書類，縱
      令已將之向被告宣讀或告以要旨，依同法第155條第2項規
      定，亦不能遽採為有罪判決之論據，最高法院95年臺上字
      第3343號判決可資參照。是上開警方偵查報告即職務報告
      既經被告乙○○之選任辯護人林志銘律師主張無證據能力
      等語（本院卷第45頁），該偵查報告係屬警員於審判外之
      陳述，應認對被告乙○○不具證據能力。
（三）其餘證據對被告2人均具證據能力
      按「被告以外之人於審判外之陳述，雖不符前4條（指刑
      事訴訟法第159條之1至第159條之4）之規定，而經當事人
      於審判程序同意作為證據，法院審酌該言詞陳述或書面陳
      述作成之情況，認為適當者，亦得為證據」，又「當事人
      、代理人或辯護人於法院調查證據時，知有第159條第1項
      不得為證據之情形，而未於言詞辯論終結前聲明異議，視
      為有前項之同意」，刑事訴訟法第159條之5第1項、第2項
      亦有明文。本件被告2人及其等之辯護人就其餘檢察官提
      出之證據之證據能力，均未於言詞辯論終結前聲明異議（
      本院卷第45頁），自視為同意，合先敘明。
二、訊據被告乙○○、丙○○2人均矢口否認有運輸、走私海洛
    因犯行，被告乙○○辯稱：被查獲的海洛因和我沒有關係。
    丙○○把海洛因帶到臺灣來，我都不知道，和我沒有關係云
    云（本院卷第31頁反面、第44頁反面），被告丙○○辯稱：
    扣案海洛因是帶回來自己吃的云云（本院卷第22頁反面），
    惟查：
（一）被告丙○○於上揭時地確有運輸、走私海洛因之犯行：
    １業據被告丙○○對有於上揭時間，在大陸地區將上揭扣案
      海洛因5顆以上揭塞入肛門，另並隨身攜帶海洛因1包，而
      將上開海洛因攜帶入境之犯行坦承不諱（本院聲羈卷第1
      頁反面、本院卷第22至23頁、第46頁反面），復有扣案海
      洛因球5顆、海洛因1包可佐。再上開扣案之海洛因球5 顆
      及海洛因1包，經送驗結果，扣案之塊狀檢品5包，均含第
      一級毒品海洛因成分，合計淨重182.97公克，空包裝總重
      18.59公克、純度86.27，純質淨重157.85公克。另送驗粉
      末檢品1包，確含第一級毒品海洛因成分，淨重0.99公克
      ，空包裝重1.67公克，有法務部調查局濫用藥物實驗室97
      年5月16日調科壹字第09723024560號鑑定書在卷可佐，確
      係海洛因無訛。又扣案用以包裹本件海洛因而沾有血跡之
      衛生紙5張，經送驗結果，於其上採樣之血跡與丙○○DNA
      -STR型別相同，亦有內政部警政署刑事警察局鑑驗書在卷
      可佐（本院卷第53頁），足見被告丙○○於警詢所述，係
      於機場廁所取出塞於肛門之毒品海洛因等情，亦可採信，
      以致包裹海洛因之包裝袋外之衛生紙亦沾有丙○○之血跡
      。此外，並有扣案海洛因現場照片及丙○○之旅客入出境
      記錄查詢資料在卷可稽（警卷第62頁），足認扣案海洛因
      確均係被告丙○○在大陸地區以塞入肛門及隨身攜帶之方
      法運輸入境臺灣，是被告丙○○此部分自白與事實相符，
      其運輸海洛因即私運管制物品海洛因進口之犯行應堪認定
      。
    ２至被告丙○○雖辯稱：扣案海洛因係以6萬元人民幣買的
      ，想說回臺灣可以用云云，惟按「懲治走私條例之運送走
      私物品罪，並不以運送他人所有或持有之走私物品為限，
      即為自己運送者亦包括在內，故不論運送人係為他人運送
      或為自己運送，均應成立運送走私物品罪（本院84年臺上
      字第2525號判例參照）。同理，毒品危害防制條例之運輸
      毒品罪，亦不以運輸他人所有或持有之毒品為限，即為自
      己運輸者亦包括在內，故不論運輸人係為他人運輸或為自
      己運輸，均應成立運輸毒品罪。」最高法院92年度臺上字
      第3321號判決可資參照，是被告丙○○辯稱所運輸海洛因
      係供自己施用云云，已不足為任何有利之認定；且查，被
      告丙○○於本院亦供稱：「96年8月以後，我平均每個月
      收入大約1萬元人民幣。我在大陸賺的都存在工商銀行，
      有時候就沒有存，就留著手邊使用。（法官問：你的往來
      帳戶？）我都是存在中國工商銀行，但是已經很久沒有用
      了，差不多1年沒有用這個帳戶了，我沒有其他帳戶」等
      語（本院卷第22頁反面），復有丙○○之中國工商銀行萬
      江支行之銀行存摺之往來明細可佐（警卷第57、58頁），
      顯見被告丙○○於96年8月以後，已近1年無大筆款項可存
      入銀行帳戶，其復未能提出任何經濟資力證明自己有購買
      扣案海洛因之款項，已難認扣案海洛因係被告丙○○所購
      買；再查，被告丙○○查獲時隨身攜帶之款項為新臺幣
      400 元、人民幣700元，還有港幣50元，而當時人民幣對
      新臺幣之匯率約1比4.3，港幣對新臺幣匯率約1比40等情
      ，均據被告丙○○於本院陳明在卷（本院卷第23頁反面）
      ，是被告丙○○身上所攜帶現金款項總折合約為新臺幣
      5410元，扣除於97年4月23日查獲時，人民幣尚難在臺灣
      直接兌換為新臺幣，則被告丙○○所持新臺幣及港幣價值
      合計亦約有新臺幣2400元，然被告丙○○既已打算返臺定
      居，又返臺後之住處、工作收入尚無著落，復尚未與家人
      聯絡，亦據被告於本院自承：（法官問：兩個兒子、1個
      女兒是不是都不知道你97年4月23日要去找他們？）是的
      ，都不知道等語在卷（本院卷第25頁反面、第26頁），其
      自無可能不顧基本生活、交通費用所需，僅留存新臺幣
      400元、人民幣700元及港幣50元（合計價值約新臺幣5410
      元），卻購買價值高達25萬元新臺幣之扣案海洛因，而未
      留存自己基本生活花費所須支付之款項；更足佐證被告丙○○本件應係受託運輸、私運管制物品即扣案海洛因亦明
      。
（二）再被告乙○○確有與被告丙○○就上揭運輸、私運海洛因
      犯行有犯意聯絡等情，亦可由：
    １秘密證人甲○於警詢供稱：（警問：你要提供何人走私毒品
      情資？）警方香獲我毒品案處所原承租人乙○○，他近日
      出國不在臺灣就是準備走私海洛因入境銷售。（警問：乙○○於何時地出境到何國家？）97年4月10-11日左右，應
      該由桃園機場出境到中國大陸。（警問：乙○○何時入境
      ？）何時入境我不確定。（警問：你如何知道他要從中國
      大陸走私海洛因入境？）在臺中市○○路○段71巷19-1號6
      樓聽他說的。（警問：乙○○要以何方法走私海洛因入境
      ？）乙○○會叫人攜帶闖關入境，確定將海洛因藏在何處
      入進（境）不清楚等語（警卷第20、21頁），復據證人即
      製作秘密證人甲○警詢筆錄之警員丁○○於本院具結證稱：
      我們有問甲○是乙○○自己出去是要自己夾帶進來，還是用
      包裹進來的，甲○說乙○○有說大陸那裡有派人，只要人過
      去帶進來就可以了等語（本院卷第107頁反面），依秘密
      證人甲○上揭警詢陳述內容，已指明被告乙○○出境時即已
      安排好委託他人運輸、私運管制物品海洛因入境之計劃，
      再依被告乙○○之旅客入出境記錄查詢資料、護照（警卷
      第61、60頁），亦可證乙○○出境臺灣之時間為97年4月
      12 日，與秘密證人甲○之指述被告乙○○出境走私毒品海
      洛因之時間約為97年4月10、11日相近；又秘密證人甲○係
      被告乙○○之友人，亦據證人丁○○於本院證稱：甲○在復
      興路乙○○的租屋處那邊，他都是在那邊，乙○○也有告
      訴他，乙○○也有把租屋處的鑰匙交給甲○等語（本院卷第
      108 頁反面），被告既將自己租屋處之鑰匙交給秘密證人
      甲○，供秘密證人甲○居住於該處以看顧房子，2人間顯有相
      當交情，秘密證人甲○所述顯非憑空杜撰。
    ２再被告乙○○係與被告丙○○同自大陸東莞至香港機埸，
      及被告乙○○先抵達桃園國際機場入境後，即在機場等候
      被告丙○○班機抵臺入境，俟被告丙○○入境再共同至機
      場廁所，被告乙○○先出廁所外等候，除中間曾再至廁所
      1次外，共等候被告丙○○在廁所約20、30分鐘後出來，2
      人再一同搭乘統聯客運返回至臺中中清交流道，且被告丙○○之統聯車資係由乙○○所支付等情，均為被告乙○○
      （本院卷第32頁正面）、丙○○於本院自承在卷（本院卷
      第24頁），復與證人即海巡署查緝員林炯、楊閔翔所述
      在機場跟監所見情形相符；而秘密證人甲○之警詢指述，已
      提及被告乙○○赴大陸所進行之運輸、私運海洛因方式，
      並非自己夾帶入境，係另由他人夾帶入境等情，核與被告
      乙○○入境後，自身並未查獲海洛因，係於機場等候身上
      攜帶少量現金，卻有大量海洛因塞於肛門之被告丙○○，
      被告乙○○並於廁所外等候被告丙○○將海洛因排出肛門
      外，復再同行至臺中，均與秘密證人甲○所述被告乙○○之
      運輸、私運海洛因之方式係由他人夾帶入境等情相符。再
      參以警方接獲秘密證人甲○警詢陳述之線索，得知被告乙○○將安排他人運輸海洛因入境之線索後，並不知情被告乙○○係安排何人代為運輸海洛因入境，因之僅鎖定被告乙○○進行跟監，亦據證人丁○○於本院證稱：（受命法官
      問：本件從一開始到機場，是不是只有鎖定乙○○？）是
      的。（受命法官問：是不是因為你們當時並不知道另一個
      運輸的人是何人，因為線報也只有乙○○，所以就鎖定乙○○？）是的。（受命法官問：甲○當時是否知道乙○○是
      託何人運輸毒品？）當時問他，他說他不清楚，他說乙○○沒有告訴他，只說有人會運進來，也沒有說哪一天，或
      是哪一個班機回來。（受命法官問：也就是說丙○○部分
      ，有無任何的線報？）沒有。（受命法官問：航警當時在
      機場的時候，有無對乙○○做徹底的檢查行李？）沒有，
      就是用注檢的方式檢查而已，就是用一般的方式，並不是
      用嚴檢，因為我們也怕運送毒品的人是搭乘下一班飛機進
      來，會不敢進來，因為我們以前查獲的，都是這種方式，
      就是運送毒品的人會分開乘坐班機回來等語在卷（本院卷
      第109頁），是本件警方係鎖定被告乙○○進行跟監查緝
      ，被告乙○○在機場等候被告丙○○入境，2人又同行至
      臺中，警方始對與被告乙○○及與被告乙○○同行之被告
      丙○○進行盤查，其後果於被告丙○○隨身行李查獲扣案
      海洛因，倘非警方鎖定被告乙○○及其同行之人，衡情不
      可能查獲本件運輸海洛因犯行，均足佐見被告乙○○絕非
      偶然與被告丙○○隨行，而係被告乙○○委託被告丙○○
      ，而與被告丙○○間確有運輸、私運管制物品海洛因進口
      之犯意聯絡及行為分擔亦明。
    ３被告乙○○雖辯稱：查獲前不知道丙○○攜帶海洛因入境
      臺灣云云（本院卷第31頁反面），並辯稱：我會在機場等
      他，是因為我要幫丙○○買機場到臺中的車票，所以我才
      在那邊等他云云（本院卷第32頁反面），及被告丙○○於
      本院供稱：本案與乙○○沒有關係云云（本院卷第26頁）
      。惟查，被告乙○○返抵臺灣時，身上尚有1萬多元新臺
      幣，又搭乘統聯自桃園機場至臺中的車資為新臺幣180元
      等情，均據被告乙○○於本院自承在卷（本院卷第110頁
      ），而被告丙○○抵達臺灣時，身上尚有新臺幣400元、
      人民幣700元及港幣50元（合計價值約新臺幣5410元），
      亦據被告丙○○於本院陳明在卷（本院卷第23頁反面），
      扣除人民幣在臺難以兌換，至桃園機場入境後，港幣於機
      場的銀行亦可兌換為新臺幣，是其所持新臺幣及港幣價值
      合計約2400元，該金額用以支付其返臺定居之住宿、基本
      生活費用約僅夠數日，然已足夠支付其自桃園機場至臺中
      之統聯客運之180元車資，實毋須乙○○代為支付車資；
      被告丙○○既打算返臺生活，竟對返臺當日之數百元交通
      基本花費均未安排，亦與常情有違。又被告2人係於中清
      交流道下要搭乘同輛計程車時為警查獲，證人丙○○於本
      院證稱：我本來是要到彰化，我要去看我孩子。，‥‥。
      我兩個兒子都在臺中。‥‥他們住在潭子云云（本院卷第
      112頁反面、第113頁），其於偵訊亦供稱：（檢察官問：
      坐計程車要到何處？）要去找我兒子。（檢察官問：乙○○要去哪裡？）他說他要回家。（檢察官問：你們如何同
      時坐計程車？）讓乙○○先回去云云（偵卷第16頁），被
      告乙○○則於本院供稱：我是要到復興路云云（本院卷第
      110頁反面），則被告2人在中清交流道下車，被告丙○○
      要至潭子（地理位置位於臺中及中清交流道的北邊）看兒
      子，被告乙○○要返回復興路住處（地理位置位於臺中及
      中清交流道的南邊），2人既方向相反，自無可能搭同輛
      計程車，先送被告乙○○返回復興路住處，再由被告丙○○繞回原路前往潭子，豈非反使被告乙○○支付更多車資
      ？再者，被告乙○○於本院亦供稱：統聯到臺中才180元
      ，我是要到復興路，我想說復興路到彰化比較近，我想說
      到那邊，我再給他500元就好了云云（本院卷第110頁反面
      ），惟被告丙○○既係要返臺生活，復在大陸已購妥返臺
      機票，豈可能未籌妥返臺當日之交通及生活花費，而須向
      當日要自東莞前往香港搭機時，甫於東莞巴士站偶遇之被
      告乙○○借款？縱被告丙○○需要區區數百元之臺灣車資
      ，其在東莞、香港向乙○○借款或以所持人民幣與乙○○
      兌換新臺幣均可，何須由先抵達臺灣之「出借款項」之乙○○為區區數百元車資，負責在機場等候「欲借款人」丙○○抵達臺灣，並又於機場廁所外等候20、30分鐘，再為
      被告丙○○購買車票，復俟自己坐計程車到家後，才要再
      借給被告丙○○500元，所述均與常情有違，被告乙○○
      顯非僅為出借予僅有一面之緣之被告丙○○交通款項而在
      機場等候被告丙○○入境。更遑論被告丙○○身懷毛重達
      195.354之海洛因5顆及毛重2.45公克之海洛因1包，係屬
      違禁物品，其恐為人察覺，防備他人知情密報，已有不及
      ，2人又非近親至交，而僅初相識未久，倘非被告丙○○
      與乙○○就運輸海洛因有犯意聯絡，被告丙○○自無可能
      僅為自己身上資金已足支付區區幾百元臺幣之車資即與被
      告乙○○自機場同行至臺中，猶要同乘計程車前往2人方
      向相反的目的地？是被告乙○○辯稱：不知情云云，被告
      丙○○供稱僅係請乙○○出車資云云，均非可採。
    事證明確，被告2人上揭犯行均堪認定。
三、按海洛因為毒品危害防制條例第2條第2項第1款所列之第1級
    毒品，且係行政院依懲治走私條例第2條第4項所公告之「管
    制物品項目及其數額」甲項第4款規定之管制進出口物品。
    又懲治走私條例第2條第1項所謂私運管制物品進口，係指由
    國外或自大陸地區私運管制物品，進入臺灣地區而言；輸入
    之既遂與未遂，以是否已進入國界為標準。是核被告乙○○
    、丙○○所為，均係犯懲治走私條例第2條第1項之私運管制
    物品第一級毒品進口罪及毒品危害防制條例第4條第1項之運
    輸第一級毒品罪。被告2人持有第一級毒品之低度行為，為
    運輸第一級毒品之高度行為所吸收，不另論罪。被告2人就
    上開犯行彼此間有犯意聯絡及行為分擔，均為共同正犯。再
    被告2人所犯上開懲治走私條例第2條第1項之私運管制物品
    第一級毒品進口罪及毒品危害防制條例第4條第1項之運輸第
    一級毒品罪，係以1行為觸犯2罪名，為想像競合犯，依刑法
    第55條規定，應從重以運輸第一級毒品罪論處；公訴人雖認
    被告2人所犯之懲治走私條例之罪部分，因所犯毒品危害防
    制條例第4條第1項之運輸第一級毒品罪係特別法優先適用，
    故不另論懲治走私條例之罪云云，惟按「私運毒品進口，係
    一行為同時觸犯勘亂時期肅清煙毒條例第5條第1項及懲治走
    私條例第2條第1項兩罪名，應依刑法第55條前段想像競合規
    定從一重處斷」，最高法院74年度第10次刑事庭會議決議可
    資參照，是公訴人所認顯係有誤，併此敘明。再查，被告乙○○有竊盜、麻醉藥品管理條例、偽造文書、毒品危害防制
    條例多次，復於96年間因毒品危害防制條例案件，經本院判
    處有期徒刑2月確定，於96年10月12日易科罰金執行完畢等
    情，有臺灣臺中地方法院檢察署刑案資料查註紀錄表及臺灣
    高等法院被告全國前案紀錄表附卷可參，其於有期徒刑執行
    完畢5年以內故意再犯本件有期徒刑以上之2罪，均為累犯，
    應依刑法第47條第1項規定，就運輸第一級毒品本罪中之併
    科罰金部分加重其刑，而法定本刑為死刑、無期徒刑部分則
    依法不得加重其刑。再按運輸第一級毒品罪之法定刑為死刑
    或無期徒刑，然同為運輸第一級毒品之人，其原因動機不一
    ，犯罪情節未必盡同，或有大盤毒梟者，亦有中、小盤之分
    ，其運輸行為所造成危害社會之程度自屬有異，法律科處此
    類犯罪，所設之法定最低本刑卻同為「死刑或無期徒刑」，
    不可謂不重。於此情形，倘依其情狀處以較輕之徒刑，即足
    以懲儆，並可達防衛社會之目的者，自非不可依客觀之犯行
    與主觀之惡性二者加以考量其情狀，是否有可憫恕之處，適
    用刑法第59條之規定酌量減輕其刑，期使個案裁判之量刑，
    能斟酌至當，符合比例原則。本件被告乙○○、丙○○2人
    運輸第一級毒品，毛重數量為達195.35公克及2.45公克（驗
    餘淨重數量為182.97公克及0.99公克），且甫一入境幸即被
    查獲，顯見其尚未實際獲取龐大利益，與惡性極重之大毒梟
    尚屬有別，倘予以宣告法定最低度刑期無期徒刑仍嫌過重，
    難謂符合罪刑相當性及比例原則，更無從與大毒梟之惡行有
    所區隔，客觀上足以引起一般之同情，其犯罪情狀尚有可憫
    之處，爰對被告2人均依刑法第59條規定，酌量減輕其刑。
    被告乙○○同時具有加重減輕事由，依刑法第71條第1項之
    規定就併科罰金部分先加後減，就法定刑為死刑、無期徒刑
    部分則予減輕其刑。爰審酌被告乙○○、丙○○明知海洛因
    不僅殘害施用者自身健康，因施用毒品而散盡家財、連累家
    人，或為購買毒品鋌而走險者，更不可勝計，竟為謀個人私
    利，運輸毒品，影響社會安全甚鉅，又考量其犯罪之手段、
    素行、運輸毒品之數量為合計淨重182.97公克（純度86.27%
    ）及0.99公克，依被告乙○○所述，其於97年1月間在臺灣
    地區之海洛因市價交易價格約2公克值1萬3千元新臺幣（本
    院卷第149頁），再考本件扣案海洛因球之純度達86.27%，
    實則較臺灣一般零售之海洛因純度不高之情況相差甚多，是
    扣案海洛因在臺灣市價絕對逾百萬以上，及被告乙○○犯後
    矢口否認犯行，未見悔意，態度不佳，另被告丙○○坦承自
    己大部分犯行，暨公訴人求處無期徒刑及各併科新臺幣100
    萬元罰金，並諭知褫奪公權及刑前強制工作，實屬過重等一
    切情狀，分別量處如主文所示之刑。
四、扣案之海洛因5顆驗餘合計淨重182.97公克及海洛因1包，驗
    餘淨重0.99公克，係被告2人運輸、私運之第一級毒品，應
    依毒品危害防制條例第18條第1項前段規定，沒收銷燬之。
    再按毒品危害防制條例第19條第1項規定，屬相對沒收主義
    之立法，其應沒收之物，應以屬被告所有者為限，最高法院
    93年度臺上字第462號判決意旨參照，是扣案之用以包裹前
    開扣案海洛因之空包裝袋，各總重18.59公克及1.67公克，
    係防海洛因裸露潮濕，易於攜帶、運輸所用之物，及包海洛
    因用之衛生紙5紙，亦係包裹前開扣案海洛因所用之物，顯
    係被告乙○○所有之物，爰依毒品危害防制條例第19條第1
    項沒收。至扣案被告2人所持用之行動電話4支（含SIM卡）
    、被告丙○○所有查獲時裝放扣案海洛因所用之背包1只及
    其餘扣案被告乙○○、丙○○所有之臺灣居民來往大陸通行
    證2本、丙○○中國工商銀行萬江支行帳戶存摺1本、名片2
    張、中國邊防檢查出境登記卡2張，既無證據證明係專供運
    輸海洛因犯行所用之物，衡情並無沒收必要，自不予宣告沒
    收，併此敘明。
據上論斷，應依刑事訴訟法第299條第1項前段，毒品危害防制條
例第4條第1項、第18條第1項前段、第19條第1項、懲治走私條例
第2條第1項、第11條，刑法第11條、第28條、第47條第1項、第
55條、第59條，判決如主文。
中    華    民    國    97    年    9     月    9     日
                          臺灣臺中地方法院刑事第十庭
                              審判長法  官  賴妙雲
                                    法  官  江奇峰
                                    法  官  黃家慧
上正本證明與原本無異。
如不服本判決，應於收受送達後10日內向本院提出上訴書狀（應
敘述具體理由並附繕本）。
上訴書狀如未敘述理由，應於上訴期間屆滿後20日內補提理由書
於本院。
                                    書記官  陳靖騰
中    華    民    國    97    年    9     月    9     日
附錄論罪科刑法條
毒品危害防制條例第４條：
製造、運輸、販賣第一級毒品者，處死刑或無期徒刑；處無期徒
刑者，得併科新臺幣1千萬元以下罰金。
製造、運輸、販賣第二級毒品者，處無期徒刑或7年以上有期徒
刑，得併科新臺幣7百萬元以下罰金。
製造、運輸、販賣第三級毒品者，處5年以上有期徒刑，得併科
新臺幣5百萬元以下罰金。
製造、運輸、販賣第四級毒品者，處3年以上10年以下有期徒刑
，得併科新臺幣3百萬元以下罰金。
製造、運輸、販賣專供製造或施用毒品之器具者，處1年以上7年
以下有期徒刑，得併科新臺幣1百萬元以下罰金。
前五項之未遂犯罰之。
懲治走私條例第2條第1項
私運管制物品進口、出口逾公告數額者，處 7 年以下有期徒刑，
得併科新臺幣 3 百萬元以下罰金。


司法院資訊處製作；財團法人民間司法改革基金會備份。
